臺灣橋頭地方法院民事裁定
111年度小上字第41號
上  訴  人  趙美月    住○○市○○區○○路000號        被  上
訴人  馨琳揚企管顧問有限公司


法定代理人  唐明良  
上列當事人間請求清償債務事件，上訴人對於中華民國111年6月
30日本院111年度岡小字第251號第一審判決提起上訴，本院裁定
如下：
  主  文
上訴駁回。
第二審訴訟費用新臺幣壹仟伍佰元由上訴人負擔。
  理  由
一、按對於小額程序之第一審裁判之上訴或抗告，非以其違背法
    令為理由，不得為之；上訴狀內應記載上訴理由，表明㈠原
    判決所違背之法令及其具體內容，㈡依訴訟資料可認為原判
    決有違背法令之具體事實，民事訴訟法第436條之24第2項、
    第436條之25分別定有明文。所謂判決有違背法令，乃指判
    決不適用法規或適用不當，為同法第468條所明定，此亦為
    小額事件之上訴程序所準用 (民事訴訟法第436條之32第2項
    參照) 。而以判決有不適用法規或適用不當為上訴理由時，
    其上訴狀或理由書應有具體之指摘，並揭示該法規之條項或
    內容，若係成文法以外之法則，應揭示該法則之旨趣，倘為
    司法院解釋或憲法法庭裁判字號，則應揭示該判解之字號或
    其內容，如依民事訴訟法第469條所列第1款至第5款理由提
    起上訴時 (第6款未準用，參照民事訴訟法第436條之32第2
    項規定) ，其上訴狀或理由書應揭示合於該條款之事實，上
    訴理由狀如未依此項方法表明者，即難認為已對原判決之違
    背法令有具體之揭示，其上訴自難認為合法（最高法院71年
    台上字第314號裁定意旨參照）。次按小額事件之上訴程序
    ，不得以民事訴訟法第469條第6款之「判決不備理由或理由
    矛盾」為由，指摘原判決為違背法令，蓋小額訴訟程序之判
    決書得僅記載主文，而就當事人有爭執事項，僅於必要時得
    加註理由要領而已 (民事訴訟法第436條之18第1項參照) ，
    是小額事件之上訴程序，自不得以「判決不備理由或理由矛
    盾」為由，指摘原判決為違背法令，此觀民事訴訟法第436
    條之32第2項僅有準用同法第468條、第469條第1款至第5款
    之規定，並無準用同法第469條第6款之規定，亦可明瞭。末
    按上訴不合法者，第二審法院應以裁定駁回之，民事訴訟法
    第444條第1項前段定有明文，且於小額事件之上訴程序亦準
    用之，此參照民事訴訟法第436條之32第2項規定自明。
二、上訴意旨略以：判決內容未清楚告知本件欠費原因及何時欠
    費，且是否已超過民法第127條第8款因兩年間不行使而請求
    權消滅之規定，上訴人記憶中近幾年並無本件欠款情事等語
    ，並聲明：原判決廢棄。
三、經查，原判決為適用小額程序所為之判決，依民事訴訟法第
    436條之18第1項規定，得僅記載主文，且上訴人既經原審合
    法送達起訴狀繕本及言詞辯論通知書，有本院岡山簡易庭送
    證書附卷可稽（原審卷第41頁），卻於原審言詞辯論終結前
    ，未出具書狀或遵期到庭對被上訴人起訴事實為何答辯或陳
    述，無從得知上訴人就被上訴人起訴事實有何爭執，是原審
    依卷內現有事證而為判決，並於原判決僅記載主文，未就被
    上訴人於原審起訴請求之事實及其認定之理由加以記載，並
    無違背法令之處，上訴人以判決內容未清楚告知欠費原因及
    何時欠費為由，提起上訴，難認合法。又上訴人另稱本件債
    權是否已罹於時效等語，惟按當事人於第二審程序不得提出
    新攻擊或防禦方法。但因原法院違背法令致未能提出者，不
    在此限，民事訴訟法第436條之28定有明文，上訴人於提起
    第二審上訴時始提出時效抗辯，自屬新攻擊防禦方法，且上
    訴人亦未敘明原審法院有違背法令致其不能於原審程序中提
    出該攻擊防禦方法之情事，依前揭規定，上訴人此部分主張
    ，本院依法自不得審酌，上訴人據此主張原審判決違法，亦
    非有據。
四、綜上，上訴人提起本件上訴，並無載明原審判決有何民事訴
    訟法第469條第1款至第5款之當然違背法令情形及其具體內
    容，或具體指摘原審判決有何不適用法規或適用不當之情形
    ，復無指明所違背之法規、法則、司法解釋或憲法法庭裁判
    字號，且就整體訴訟資料亦無從認定原判決有何違背法令之
    具體事實，難認已於上訴狀內依法表明原審判決如何具體違
    背法令，核與民事訴訟法第436條之24第2項、第436條之25
    規定尚有未符，揆諸首揭法條及說明，本件上訴為不合法，
    應依據民事訴訟法第436條之32第2項準用同法第444條第1項
    前段規定，裁定駁回之。
五、小額訴訟之上訴程序，法院為訴訟費用之裁判時，應確定其
    費用額，民事訴訟法第436條之19第1項、第436條之32第1項
    定有明文。本件小額訴訟之上訴，既經駁回，第二審裁判費
    用1,500元應由上訴人負擔，爰併諭知如主文第2項所示。
六、據上論結，本件上訴不合法，裁定如主文。
中　　華　　民　　國　　111 　年　　8 　　月　　16　日
                民事第二庭 審判長法官　謝文嵐
　　　　　　　　                 法官  許慧如
　　　　　　　　　　　　　　　　 法官　翁熒雪
以上正本係照原本作成。
本裁定不得抗告。
中　　華　　民　　國　　111 　年　　8 　　月　　16　日
                                書記官　陳奕希